最高法院刑事判決　　　　　　九十六年度台上字第五六０八號
上　訴　人　 甲○○
　　　　　　　　　　 10巷3之2號
上列上訴人因違反毒品危害防制條例案件，不服台灣高等法院台
中分院中華民國九十六年七月十一日第二審更審判決（九十六年
度上重更(一)字第一四號，起訴案號：台灣台中地方法院檢察署九
十四年度偵字第一八九六五號），提起上訴，本院判決如下：
    主  文
原判決撤銷，發回台灣高等法院台中分院。
    理  由
本件原判決維持第一審論處上訴人甲○○以共同連續販賣第一級
毒品罪，處無期徒刑；又共同販賣第四級毒品罪，處有期徒刑參
年肆月；並分別為相關從刑之諭知，暨就主刑部分定其應執行之
刑為無期徒刑之判決，駁回該上訴人在第二審之上訴。固非無見
。
惟按：(一)、毒品危害防制條例所稱之運輸毒品行為，係指一切載
運與輸送毒品之情形而言。又運輸毒品按其性質或結果，並非當
然含有販賣之成分，難謂其間有低度行為與高度行為之吸收關係
，故運輸與販賣毒品兩者，應屬數個獨立之行為（本院民國四十
二年台上字第四一０號、七十三年台覆字第一七號判例意旨參照
）。原判決認定：(1)、上訴人基於營利之概括犯意，與具有犯意
聯絡之陳彥均（業經另案判刑確定）於九十四年八月二十三日，
自桃園前往高雄，同日十五時許，以新台幣（下同）四百萬元之
價格，共同向綽號「長腳仔」者販入第一級毒品海洛因五包（合
計淨重一四三五．四公克）後，上訴人暫時留在高雄，而囑陳彥
均駕駛一九九一─ＨＣ車號小客車，先將上開海洛因攜回桃園縣
桃園市○○○街十巷三之二號上訴人之住處，擬予分裝出售。惟
於同日二十一時許，陳彥均返回上訴人住處附近時，即為警當場
查獲，並扣得上開海洛因等物。(2)、上訴人又承前揭營利之概括
犯意，與具有犯意聯絡之張雙福（業經原法院前審判刑確定）各
出資一百八十八萬元、四十七萬元，由張雙福於九十四年十一月
十六日下午，駕駛九八九五─ＫＧ車號小客車至台中市○○路與
熱河路口，以二百三十五萬元之價格，向綽號「小林」者販入海
洛因二大包（合計淨重三七三．三九公克）後，張雙福依約將上
開海洛因載回上訴人之桃園市住處，擬分配後各自出售牟利，惟
因上訴人未接聽其電話，乃欲返回其桃園市○○街一五二號居處
，而於同日二十一時二十分許，經警在其居處地下室當場查獲，
並扣得上開海洛因等物。(3)、上訴人另與張雙福基於犯意聯絡，
擬共同販入第四級毒品甲基麻黃鹼各自賣出以營利，由上訴人於
九十四年十一月十六日下午三時許，搭乘飛機前往高雄，再轉往
台南某道路旁，以九十六萬元之價格向綽號「土豆」或「豆漿」
者販入甲基麻黃鹼二十包（總淨重七三七．九公克）後，即攜回
桃園欲與張雙福分配後各自出售牟利。而於同日二十一時三十五
分許，為警在桃園市○○街○段九十一號門口當場查獲，並扣得
上開甲基麻黃鹼等物等情。倘若不虛，上訴人分別與陳彥均及張
雙福共同自高雄、台中等地，將第一級毒品海洛因運回桃園市；
又自台南將第四級毒品甲基麻黃鹼運回桃園市，則其尚應觸犯運
輸第一級、第四級毒品之罪名。原判決對於上訴人運輸毒品部分
，恝置不論，難謂適法。(二)、上級法院對於下級法院所為有罪判
決，如認適用法律不當，即令論罪科刑結果尚屬無誤，亦應撤銷
原判，另為適法之判決，以資糾正。本件關於扣案之夾鏈袋部分
（即原判決及第一審判決附表一編號２、３；附表三編號３部分
），第一審判決認係供犯罪所用之財物，依毒品危害防制條例第
十九條第一項之規定諭知沒收（見第一審判決第三十三頁第十至
十五行）；原判決則認係預備供分裝以賣出毒品所用之物，應依
刑法第三十八條第一項第二款規定宣告沒收（見原判決第三十三
頁，理由貳之四末四行）。是第一審判決應有適用法則不當之違
誤，乃原判決未依法撤銷改判，仍予維持，亦屬於法有違。上訴
意旨雖未指摘及此，惟均為本院得依職權調查之事項，應認原判
決仍有撤銷發回之原因。
據上論結，應依刑事訴訟法第三百九十七條、第四百零一條，判
決如主文。
中　　華　　民　　國　九十六　年　　十　　月　 十九 　日
                      最高法院刑事第五庭
                          審判長法官  林　增　福
                                法官  邵　燕　玲
                                法官  陳　世　雄
                                法官  蔡　國　在
                                法官  邱　同　印
      本件正本證明與原本無異
                                      書  記  官
中　　華　　民　　國　九十六　年　　十　　月　二十六　日
                                                      Ｑ
